臺灣高等法院高雄分院刑事判決　　　　96年度上訴字第1420號
上　訴　人
即　被　告　甲○○
　　　　　　　　　　　號
指定辯護人　本院公設辯護人　于欣潔
上列上訴人因違反槍砲彈藥刀械管制條例案件，不服臺灣高雄地
方法院95年度訴字第4097號中華民國96年5 月30日第一審判決（
起訴案號：臺灣高雄地方法院檢察署95年度偵緝字第2809號），
提起上訴，本院判決如下：
    主  文
原判決撤銷。
甲○○未經許可，持有可發射金屬具有殺傷力之槍枝，處有期徒
刑壹年陸月，併科罰金新臺幣陸萬元，減為有期徒刑玖月，併科
罰金新臺幣參萬元，罰金如易服勞役，以新臺幣壹仟元折算壹日
。扣案可發射金屬具有殺傷力之槍枝壹支（槍枝管制編號高鑑0
000000000）、鋼珠柒拾壹顆及小型CO2 高壓氣體鋼瓶
貳瓶，均沒收之。
    事  實
一、甲○○明知未經主管機關許可，不得持有具有殺傷力之槍枝
    ，竟於民國95年4 月上旬某日，在高雄市新興區六合夜市內
    ，以新臺幣（下同）1,500 元之代價，向姓名年籍不詳之成
    年人購得仿半自動手槍外型製造，可發射金屬鋼珠而具有殺
    傷力之非制式空氣槍1 支（槍枝管制編號：高鑑0000000000
    號），未經主管機關許可而持有之，後並藏放在乙○○（因
    不知情而經臺灣高雄地方法院檢察署檢察官以95年度偵緝字
    第2597號案件為不起訴處分確定）所有之車牌號碼5488-MF
    號自用小客車內。嗣於95年4 月20日中午12時30分許，經警
    持搜索票，前往高雄市○○區○○路15號乙○○居住處之地
    下室5 樓，於執行搜索乙○○上開自用小客車時，當場查獲
    並扣得上開槍枝1 支及甲○○所有供上開槍支使用之鋼珠71
    顆及CO2 高壓氣體瓶2 瓶（扣押物品目錄表載為瓦斯瓶，起
    訴書則誤載為1 罐）。
二、案經高雄市政府警察局苓雅分局報請臺灣高雄地方法院檢察
    署檢察官偵查起訴。
    理  由
壹、程序部分：
    按被告以外之人於審判外之陳述，雖不符刑事訴訟法第159
    條之1 至第159 條之4 之規定，而經當事人於審判程序同意
    作為證據，法院審酌該言詞陳述或書面陳述作成時之情況，
    認為適當者，亦得為證據。當事人、代理人或辯護人於法院
    調查時知有第159 條第1 項不得為證據之情形，而未於言詞
    辯論終結前聲明異議者，視為有前項之同意，同法第159 條
    之5 第1 、2 項定有明文。立法意旨在於傳聞證據未經當事
    人之反對詰問予以核實，原則上先予排除，惟若當事人已放
    棄反對詰問權，於審判程序中表明同意該等傳聞證據可作為
    證據，基於尊重當事人對傳聞證據之處分權，及證據資料愈
    豐富，愈有助於真實發見之理念，且強化言詞辯論主義，使
    訴訟程序得以順暢進行，上開傳聞證據亦均具有證據能力。
    查本案據以認定被告犯罪事實存否之被告以外之人之言詞或
    書面陳述，被告、辯護人及檢察官於本院審理時，均同意作
    為證據，且於本院言詞辯論終結前，均未聲明異議，而本院
    審酌該言詞及書面陳述作成時之情況，未見有何不適當之情
    形，故依前開規定，均得為證據。
貳、實體部分：
一、訊據被告甲○○，雖坦承於上開時、地，購入上開空氣槍而
    持有之事實，惟矢口否認有何違反槍砲彈藥刀械管制條例犯
    行，辯稱：伊不知道買來的槍是管制品，買槍後曾試打鐵罐
    ，認為威力太強，伊打算丟掉，但伊將槍放在乙○○車上而
    忘記丟掉云云（見本院96年8 月2 日準備程序筆錄第3 頁）
    ，另辯護人為被告辯稱：被告於95年4 月上旬以1,500 元在
    高雄市六合夜市購入該槍，沒有加以改造，被告既在可公開
    出入之店面購入該槍，自具信任店家出售之槍枝均係一般人
    可合法持有之心理，被告顯無該槍為管制槍枝之認知，而無
    主觀犯意；且被告帶該槍枝找友人乙○○而到附近空地打鐵
    罐，發現該槍有穿透力後，就棄置在乙○○車上，不敢再使
    用，應已有拋棄持有意思云云（見96年8 月6 日辯護意旨書
    ）。惟查：
  (一)警方於95年4 月20日中午12時30分許，持搜索票，在上開地
    點扣得該空氣槍1 枝（槍枝管制編號高鑑0000000000號）、
    鋼珠71顆、氣體鋼瓶2 瓶，有該物品扣案，及搜索票、搜索
    扣押筆錄、扣押物品目錄表各1 份、照片13張等附卷可稽（
    見警一卷第9-14頁、第16 -19頁）。該扣案物品，被告坦承
    係其所有，並經乙○○於本院審理時結證相符（見本院96年
    9 月12日審判筆錄第3 頁），故扣案物品確為被告所有之情
    應可認定；又扣案空氣槍（即扣押物品目錄表所載鋼珠瓦斯
    槍）1 支，經送高雄縣政府警察局鑑驗結果，認係仿半自動
    手槍外型製造之非制式空氣槍枝，以小型二氧化碳鋼瓶內氣
    體為發射動力，可發射直徑約4.5mm 彈丸，經實際試射，測
    得鋼珠（直徑約4.5 mm、重0.36克）之發射速度分別為136
    、136 、137 公尺/ 秒，計算其動能分別為3.33、3.33、3.
    38焦耳，單位面積動能分別為20.93 、20.93 、21.24 焦耳
    / 平方公分，皆已超過足以穿入人體皮肉層所得負擔之單位
    面積動能每平方公分20焦耳之標準等情，有該局出具之95年
    5 月1 日高縣警鑑字第0950088294號槍彈鑑定書1 份在卷可
    稽（見偵一卷第14-18 頁），是扣案之非制式空氣槍1 枝確
    具殺傷力之事實，亦堪認定。
  (二)而上揭犯罪事實，業據被告甲○○於偵查中及原審審理時坦
    承不諱（見偵一卷第30、31頁、原審卷第67、87、88頁），
    又扣案槍枝經鑑定具殺傷力已如上述，而被告復於偵查中自
    承：購入之初即係為打鳥用等語（見偵二卷第17頁），又於
    原審準備程序中稱：於查獲前即曾在工地打鐵罐，並發現會
    穿過去，所以就把它收起來等語（見原審卷第67頁），則其
    於購買後使用時對該槍支具殺傷力一情，自不能諉為不知。
  (三)另被告於原審審理前，從不曾提及將該槍枝放在乙○○車上
    而有拋棄意思之情，於本院審理時始為上開拋棄之辯解，則
    是否可採，已有可疑。而乙○○於本院審理時又證稱：伊被
    查獲當天與被告在一起，被告當天有坐伊的車子等語（見本
    院96年9 月12日審判筆錄第4 頁），則被告既係查扣該槍枝
    當天仍乘坐乙○○上開自小客車，而將該槍枝放置在車內，
    則該槍枝自應認仍在被告有效之持有中，則其上開辯稱：發
    現槍枝具殺傷力時，有拋棄槍枝之意而忘在乙○○車上云云
    ，實難以採信。
  (四)綜上所述，被告於偵查及原審審理時之自白，與事實相符，
    應可採信，其於本院審理時所辯，不足採信。本案事證明確
    ，被告犯行洵堪認定，應依法論科。
二、按行為後法律有變更者，適用行為時之法律。但行為後之法
    律有利於行為人者，適用最有利於行為人之法律，刑法第2
    條第1 項定有明文。又刑法第2 條第1 項之規定，係規範行
    為後「法律變更」所生新舊法比較適用之準據法，故如新舊
    法處罰之輕重相同（無有利、不利情形，如刑法第30條之文
    字修正、第55條但書、第59條實務見解之明文化、第26條未
    遂犯得減輕其刑之規定移列第25條等），即無比較適用之問
    題，非此條所指之法律有變更，即無本條之適用，應依一般
    法律適用原則，適用裁判時法（最高法院95年11月7 日刑事
    庭會議決議意旨參照）。經查：
  (一)槍砲彈藥刀械管制條例第8 條第4 項之持有槍枝罪，其法定
    刑為3 年以上10年以下有期徒刑，併科新臺幣7 百萬元以下
    之罰金。上開併科罰金部分，依現行法規所定貨幣單位折算
    新臺幣條例第2 條及被告行為時即修正前刑法第33條第5 款
    規定，應併科銀元1 元即新臺幣3 元以上、新臺幣7 百萬元
    以下罰金，惟修正後刑法第33條第5 款就罰金刑規定為「新
    臺幣1 千元以上，以百元計算之」，顯已將罰金刑之最低額
    提高為新臺幣1 千元以上。經比較上述新舊法，認適用被告
    行為時之規定，對被告較為有利，從而，應依刑法第2 條第
    1 項前段規定，適用行為時法。
  (二)被告於行為時，刑法第42條第2 項前段規定：「易服勞役以
    1 元以上3 元以下折算1 日」，又被告行為時之罰金罰鍰提
    高標準條例第2 條前段規定（現已廢止），就其原定數額提
    高為100 倍折算1 日，則本件被告行為時之易服勞役折算標
    準，應以銀元300 元即新台幣900 元折算1 日。惟修正後刑
    法第42條第3 項前段規定：「易服勞役以新台幣1,000 元、
    2,000 元或3,000 元折算1 日。」，比較修正前後之易服勞
    役折算標準，以修正後即裁判時法之規定較有利於被告。又
    有關易服勞役部分，並無須與罪刑部分整體比較適用，而得
    於比較新舊法後，適用最有利於被告之法律。從而，上開關
    於易服勞役部分，應依刑法第2 條第1 項但書規定，適用最
    有利於被告之法律即裁判時法。
三、核被告未經許可，持有可發射金屬具殺傷力之非制式空氣槍
    1 支，所為係該當槍砲彈藥刀械管制條例第8 條第4 項未經
    許可持有其他可發射金屬具殺傷力之槍枝罪。又本院審酌被
    告所持有之非制式空氣槍1 支雖具有殺傷力，然係以小型二
    氧化碳鋼瓶內氣體為發射動力發射鋼珠，相較於使用具有彈
    頭、彈殼及火藥之子彈之改造槍枝而言，其殺傷力顯然較為
    輕微而有限，若予以宣告法定最低本刑，猶嫌情輕法重，犯
    罪情狀實堪憫恕，爰依刑法第59條規定，減輕其刑。
四、原審認被告犯罪事證明確，而據予論科，固非無見；惟查：
    被告犯罪，係在96年4 月24日以前，符中華民國九十六年罪
    犯減刑條例規定，而應予減刑，原審未及依該條例規定減刑
    ，亦有未合。被告否認犯罪而提起上訴指摘原判決不當，雖
    無理由，惟原判決既有上開未洽之處，自仍應由本院予以撤
    銷改判。爰審酌被告前無犯罪前科紀錄，有臺灣高等法院被
    告前案紀錄表1份 在卷可按，其雖未經許可持有扣案具殺傷
    力之空氣槍1 支，然係供自己射擊物品把玩，並未持以犯罪
    ，犯罪所生危害輕微，另衡以被告犯後於偵查及原審中均坦
    承犯行，其犯後態度尚稱良好，應已知悔悟，及其犯罪之動
    機、目的、手段、智識程度國中肄業，生活狀況等，及其他
    一切情狀，爰量處如主文第2 項所示之刑，以資懲儆。另96
    年6 月15日訂定之中華民國九十六年罪犯減刑條例，業於96
    年7 月4 日經總統公布，於同年月16日施行，被告犯罪係在
    96年4 月24日以前，所犯非屬該條例第3 條第1 項所列不予
    減刑之罪名，爰均依同條例第2 條第1 項第3 款、第7 條規
    定減其刑期二分之一，及就罰金部分諭知易服勞役之折算標
    準。扣案具殺傷力之非制式空氣槍1 支，係槍砲彈藥刀械管
    制條例所規定禁止持有之違禁物，爰依刑法第38條第1 項第
    1 款規定，予以宣告沒收。另扣案鋼珠71顆、CO2 高壓氣體
    鋼瓶2 瓶，均係被告所有，業據被告於偵訊中供承在卷（見
    偵一卷第30頁），且係供上開扣案非制式空氣槍擊發以造成
    殺傷力之物，核屬供犯罪所用之物，併依刑法第38條第1 項
    第2 款規定，予以宣告沒收。
據上論結，應依刑事訴訟法第369 條第1 項前段、第364 條、第
299 條第1 項前段，槍砲彈藥刀械管制條例第8 條第4 項，刑法
第11條前段、第2 條第1 項、第59條、第42條第3 項、第38條第
1 項第1 款、第2 款，中華民國96年罪犯減刑條例第2 條第1 項
第3 款、第7 條，判決如主文。
本案經檢察官李門騫到庭執行職務。
中　　華　　民　　國　　96　　年　　9 　　月　　26　　日
                  刑事第七庭    審判長法  官    莊飛宗
                                      法  官    孫啟強
                                      法  官    邱明弘
以上正本證明與原本無異。
如不服本判決應於收受本判決後10日內向本院提出上訴書狀，其
未敘述上訴理由者，並得於提起上訴後10日內向本院補提理由書
狀（均須按他造當事人之人數附繕本）「切勿逕送上級法院」。
中　　華　　民　　國　　96　　年　　9 　　月　　26　　日
                                       書記官   黃玉珠
附錄本案論罪科刑法條
槍砲彈藥刀械管制條例第8 條第4 項
未經許可，持有、寄藏或意圖販賣而陳列第一項所列槍枝者，處
3 年以上10年以下有期徒刑，併科新臺幣7,000,000 元以下罰金
。
